行　政　法　院　判　決　　　　　　　　　　　　　八十七年度判字第一六六七號
　　原　　　告　甲○○
　　被　　　告　臺灣省政府交通處
右當事人間因違反公路法事件，原告不服交通部中華民國八十六年十二月十二日交訴
八六字第五二一九八號再訴願決定，提起行政訴訟。本院判決如左︰
　　主  文
原告之訴駁回。
　　事  實
緣原告所有ＮＶ－九三三八號小自客貨車於民國八十六年五月十二日在台中市○○路
、榮華路口，被台灣省政府交通處公路局台中區監理所監、警聯合稽查小組當場查獲
搭載三采幼兒園學童五人，每人每月交通費八百元，非法營業，乃移由被告據以裁處
罰鍰新台幣一萬五千元並吊扣該車號牌一個月。原告不服，提起訴願、再訴願，經駁
回後，遂向本院提起行政訴訟。茲摘兩造訴辯意旨如次：
原告起訴意旨略謂︰一、按公路法第七十七條第二項規定：「未依本法申請核准，而
經營公路經營業、汽車或電車運輸業者。」其處罰之要件，即在(1)未經核准。(2)經營
客貨業營利，其處罰之對象，即在該經營之業者，是故本案關鍵在於原告有無營利﹖
有無經營客運業﹖竊查：1.緣原告為三采幼稚園之合夥人，本案車輛ＮＶ－九三三八
號自小客車原登記即為三采幼稚園名義（此事實可向監理機關查明）後因該車輛係七
十三年十一月出廠，七十三年十二月五日發照，年限早屆須汰舊，復因裕隆公司以私
有車輛，換購新車時有獎勵優待辦法（此有行車執照及請向裕隆公司函查，即可證明
），故本案車輛始暫過戶為原告名義，以備購用新車。是故本案ＮＶ－九三三八號車
雖為原告名義，然實際為三采幼稚園所有，即使告發單位即台中地區監警聯合稽查小
組所填發之舉發通知車，亦載明本案車輛駕駛服務於三采幼兒園，（有該通知單可證
）。由此足見，設如車係原告所有，而司機竟是三采幼稚園之員工豈非矛盾。是故本
案車輛確為三采幼稚園所有，合先明。二、查本案車輛為三采幼稚園所有，而非原
告所有，則乘載學生五人，每人八百元，每月不過四千元，須支付司機薪資、油資、
折舊及修繕費等而由三采幼稚園為學童提供服務之理由，即可迎刃而解，被告及告發
單位，以本案車輛搭載學童，收取交通費之事實，硬加在原告頭上。原告未曾收受分
文，又遽認原告經營客運業營利，被告及告發單位，未盡調查事實之責，其認事用法
亦均有違誤，至屬灼然。三、綜上所述，足證原告並無未經核准，而經營公路經營業
汽車及電車運輸業者，被告遽予論罰，殊屬違誤，為此不服，再提行政訴訟，狀請判
決撤銷一再訴願決定及原處分等語。
被告答辯意旨略謂︰按「未經申請核准而經營汽車運輸業者，監、警稽查人員於舉發
時，得扣留違規車輛之行車執照、號牌或車輛，並依公路法第七十七條第二項之規定
處罰。」「未依本法申請核准，而經營公路經營業、汽車或電車運輸業者，處五千元
以上五萬元以下罰鍰；公路主管機關並應勒令其停業，吊扣其非法營業之車輛牌照一
個月至三個月，或吊銷其車輛牌照。」汽車運輸業管理規則第一百三十八條、公路法
第七十七條第二項定有明文。復查台灣省校車管理要點第四點規定：「申請購置校車
，應檢附左列單位之同意書向當地監理所（站）申領牌照：（一）學校、補習班及幼
稚園應經縣、市政府教育局同意。（二）托兒所應經縣、市政府社會科（局）同意。
前項所購校車應以新車為限。」，第五點規定：「幼稚園、托兒所載送幼童以幼童專
用為限，不得使用他種車輛替代．．．。」。查本件原告所有ＮＶ－九三三八號小自
客貨車於八十六年五月十二日，在台中市○○路、榮華路口，經本處公路局台中區監
理所監、警聯合稽查小組舉發「搭載三采幼兒園學童五人，每人每月交通費八百元，
非法營業（駕駛服務於三采幼稚園）」違規，移由本處裁決單位裁處，原告逾期未繳
納罰鍰，本處乃據以裁處新台幣壹萬伍仟元並吊扣該車全付號牌壹個月，依照前揭規
定，並無不合。原告主張系爭車輛為（１）未經核准（２）經營客、貨業營利。查該
車輛於查獲時其車主名稱確係原告所有，已有告發單可稽，然原告仍辯稱為三采幼稚
園所有，而非原告所有，又乘載學童五人每人每月八百元係由三采幼兒園為學童提供
服務之理由等云。經查原告另主張系爭車輛為校車，惟該車並未登記為三采幼兒園所
有，前已明，且依卷附系爭汽車行車執照記載原發照日期為七十三年十二月五日，
可知該車輛亦非新車，顯未符合校車管理要點之規定，而載運兒童乃為不爭之事實，
且按月收費，案內車輛供作運輸用途應無疑義，從而處分車輛所有人並無不當。原告
所理由實不足採信。是故本處認為原處分應予維持等語。
　　理  由
按「未依本法申請核准，而經營公路經營業，汽車及電車運輸業者，處五千元以上五
萬元以下罰鍰；公路主管機關並應勒令其停業，吊扣其非法營業之車輛牌照一個月至
三個月，或吊銷其車輛牌照。」、「未經申請核准而經營汽車運輸業者，監警稽查人
員於舉發時，得扣留違規車輛之行車執照、號碼或車輛，並依公路法第七十七條第二
項之規定處罰。」公路法第七十七條第二項、汽車運輸業管理規則第一百三十八條分
別定有明文。又「「申請購置校車，應檢附左列單位之同意書向當地監理所（站）申
領牌照：（一）學校、補習班及幼稚園應經縣、市政府教育局同意。（二）托兒所應
經縣、市政府社會科（局）同意。前項所購校車應以新車為限。」亦為臺灣省政府校
車管理要點第四點所明定。本件原告所有ＮＶ－九三三八號小自客貨車於民國八十六
年五月十二日在台中市○○路、榮華路口，被台灣省政府交通處公路局台中區監理所
監、警聯合稽查小組當場查獲搭載三采幼兒園學童五人，每人每月交通費八百元，非
法營業，乃移由被告據以裁處罰鍰新台幣一萬五千元並吊扣該車號牌一個月。查系爭
車輛於查獲時，其車主名義登記為原告所有，為原告所不否認；又系爭車輛載運兒童
，按月收費，亦為原告所明知。是原告以自有之車輛，非供自用，而供載運幼兒園學
童並按月收取費用之用，自己構成營業行為。原告主張，系爭車輛承載學童，僅係三
采幼兒園為學童提供之服務云云，並無足採。至此項營業之利潤如何計算，費用由何
人收取，汽車由何人駕駛，均不影響原告應屬公路法第七十七條第二項規定之公路經
營業者之認定。末查原告主張，系爭車輛雖為原告名義，實際上為三采幼兒園所有云
云，核屬原告與三采幼兒園間之私法關係，並不能免除原告作為系爭車輛登記名義人
之法律上責任。綜上所述，本件原處分認事用法於法並無不合，一再訴願決定遞予維
持，亦無違誤，均應予維持。原告起訴意旨難謂有理由，應予駁回。
據上論結，本件原告之訴為無理由，爰依行政訴訟法第二十六條後段，判決如主文。
中    華    民    國     八十七      年      八      月      二十       日
                    行 政 法 院 第 二 庭
                                審 判 長 評  事      陳  石  獅
                                         評  事      徐  樹  海
                                         評  事      彭  鳳  至
                                         評  事      黃  合  文
                                         評  事      林  茂  權
右  正  本  證  明  與  原  本  無  異
                                         法院書記官  王  福  瀛
中    華    民    國     八十七      年      八      月     二十四      日
